臺灣高等法院刑事裁定
110年度毒抗字第123號
抗  告  人  
即  被  告  廖志偉




上列抗告人因違反毒品危害防制條例案件，不服臺灣新北地方法
院109年度毒聲字第349號，中華民國109年12月7日裁定（聲請案
號：臺灣新北地方檢察署109年度毒偵字第4789號、109年度聲觀
字第317號），提起抗告，本院裁定如下：
    主  文
抗告駁回。
    理  由
一、原裁定意旨略以：
  ㈠抗告人即被告廖志偉（下稱抗告人）基於施用第一級毒品之
    犯意，於民國109年6月13日6、7時許，在新北市○○區○○街00
    號之住處內，以注射針筒之方式，施用第一級毒品海洛因1
    次；另基於施用第二級毒品之犯意，於同日7時許，在上開
    地點，以將甲基安非他命置於玻璃球燃燒吸食煙霧之方式，
    施用第二級毒品甲基安非他命1次。嗣抗告人於同日14時30
    分許，行經新北市○○區○○街000號前時，因另涉毒品、竊盜
    案件遭通緝而為警緝獲，嗣經警採集其尿液送驗後，結果呈
    現嗎啡、甲基安非他命陽性反應，故抗告人施用第一、二級
    毒品之事實堪以認定。
  ㈡查抗告人前因施用毒品案件，經原審法院裁定送觀察、勒戒
    後，因認無繼續施用毒品傾向，於87年8月25日執行完畢釋
    放出所，並由臺灣新北地方檢察署檢察官以87年度偵字第16
    373號為不起訴處分確定。又抗告人再次施用毒品，經原審
    法院裁定令入戒治處所施以強制戒治，於91年7月14日執行
    完畢，有卷附本院被告前案紀錄表在卷可參。抗告人於前開
    觀察、勒戒及強制戒治執行完畢後，距離本案案發時點均已
    超過3年，抗告人係「3年後再犯」本案施用第一、二級毒品
    犯行，依法應再次令入勒戒處所觀察、勒戒。從而，聲請人
    之聲請於法有據，應予准許。
二、抗告意旨略以：
　　抗告人於本次施用第一、二級毒品前，已有多次施用毒品經
    判刑確定之紀錄，本次施用毒品自非毒品危害防制條例第20
    條第3項所定觀察、勒戒或強制戒治執行完畢釋放後，5年後
    再犯第10條之罪，因而應入勒戒處所觀察、勒戒之情形，原
    審准許檢察官聲請，並無理由；若係適用修正後之同項規定
    ，則抗告人另案因施用毒品而遭原審法院以109年度審訴字
    第1263號判決判處罪刑即有未當，自應入勒戒處所觀察、勒
    戒，原審法院之另案判決應有違誤。
三、查抗告人行為後，毒品危害防制條例第20條第3項、第23條
    第2項等規定，於109年1月15日經總統華總一義字第1090000
    4091號令修正公布，並自公布後6個月即於109年7月15日施
    行，依據修正後毒品危害防制條例第20條第3項、第23條第2
    項之立法意旨，對施用毒品之「病患性犯人」，立法已調整
    其刑事政策，放寬觀察、勒戒或強制戒治之適用時機，僅於
    觀察、勒戒或強制戒治執行完畢釋放後，3年內再犯第10條
    之罪者，始應依法追訴或裁定交付審理，如已超過3年，不
    論幾犯，均應再予機構內、外之處遇機會，此即「定期治療
    」之新模式，與刑事制裁交替運用，以期控制、改善至其戒
    除毒癮。亦即，前揭規定中所指「3年後再犯」，只要本次
    再犯（不論修正施行前、後）距最近1次觀察、勒戒或強制
    戒治執行完畢釋放，已逾3年者，即該當之，不因其間有無
    犯第10條之罪經起訴、判刑或執行而受影響（最高法院109
    年度台上字第3826號判決意旨參照）。　　　
四、原裁定核無違誤：
　㈠抗告人有前述施用第一、二級毒品之犯行，業據抗告人於警
    詢及偵查時均坦承不諱，警方所採集之抗告人尿液，經送台
    灣檢驗科技股份有限公司濫用藥物實驗室，以酵素免疫分析
    法及氣相層析質譜儀分析法檢驗，尿液中確呈安非他命類（
    安非他命、甲基安非他命）及鴉片類（可待因及嗎啡）陽性
    反應，檢體編號核亦相符，此有新北市政府警察局查獲毒品
    案件尿液檢體監管紀錄表、受採集尿液檢體人姓名及檢體編
    號對照表及台灣檢驗科技股份有限公司濫用藥物實驗室109
    年6月30日濫用藥物檢驗報告在卷可查，是抗告人前揭施用
    第一級毒品海洛因、第二級毒品甲基安非他命之犯行堪以認
    定；又抗告人前有於87、90年間經送觀察、勒戒及強制戒治
    之紀錄（見一、㈡），其後又有多次施用毒品遭判刑之紀錄
    ，有本院被告前案紀錄表在卷可參，揆諸前揭說明，抗告人
    本次施用毒品已逾前揭觀察、勒戒及強制戒治執行完畢釋放
    後3年，自應適用新法，重新「治療」，原裁定之此部分前
    提事實於法有據，抗告人所指另案遭判刑，亦經本院另案改
    判公訴不受理。　　
　㈡按毒品危害防制條例於87年5月20日制定時，即認施用毒品者
    具「病患性犯人」之特質，應首重於醫療之處置，乃就初犯
    者規定先施以觀察、勒戒、強制戒治程序，俾能戒除其毒癮
    ；嗣於97年4月30日修正時，就初犯者，增訂檢察官得為附
    命完成戒癮治療之緩起訴處分，而使施用毒品者得以社區處
    遇方式進行戒癮治療（第24條參照）。可見立法者旨在設計
    多元處遇，以達對施用毒品者有效之治療，而究採機構或社
    區處遇方式，則賦予檢察官裁量權，與聲請觀察、勒戒應經
    法院裁定截然不同（第20條第1項參照），該兩種處遇方式
    ，乃並行而非何者優先，法無「緩起訴處分之戒癮治療」應
    優先於「觀察、勒戒」之明文，就保障被告利益之觀點而言
    ，二者並無先後關係，檢察官自得按照個案情形，依法裁量
    決定採行何者為宜，法院原則上應尊重檢察官職權之行使，
    僅就檢察官之判斷有違背法令、事實認定有誤或其他裁量重
    大明顯瑕疵等事項，予以有限之低密度審查。　
　㈢抗告人現因多案之徒刑，在監接續執行中，現之縮刑期滿日
    為113年間，有本院前案紀錄表在卷可憑，是抗告人現需在
    監執行相當期間，無從進行社區處遇之戒癮治療，則檢察官
    向原審法院聲請觀察、勒戒，其裁量權之行使並無違法或不
    當，原裁定准許檢察官之聲請，不違背前述應擇定適宜治療
    方案之精神，是原裁定核無違誤，抗告人對新法規定容有誤
    會，其主張並非可採。　
五、綜上，原審依上開卷證資料，認抗告人施用第一、二級毒品
    犯行明確，故依檢察官聲請，裁定抗告人應送勒戒處所執行
    觀察、勒戒，期間不得逾2月，核屬有據，抗告人執前詞提
    起抗告，請求撤銷原裁定，為無理由，應予駁回。
六、據上論斷，應依刑事訴訟法第412條，裁定如主文。
中　　華　　民　　國　　110 　年　　2 　　月　　25　　日
                    刑事第八庭  審判長法  官  陳世宗  
                                      法  官  周明鴻
                                      法  官  吳勇毅
以上正本證明與原本無異。
不得再抗告。
                                      書記官  許家慧
中　　華　　民　　國　　110 　年　　2 　　月　　26　　日